【裁判字號】    89,易,3994
【裁判日期】    900730
【裁判案由】    詐欺
【裁判全文】
臺灣臺中地方法院刑事判決                        八十九年度易字第三九九四號
    公  訴  人  台灣台中地方法院檢察署檢察官
    被      告  丁○○
右列被告因詐欺案件，經檢察官提起公訴（八十八年度偵字第二○四一九號、第二二
六二三號），本院判決如左：
    主  文
丁○○幫助連續意圖為自己不法之所有，以詐術使人將本人之物交付，處有期徒刑參
月，如易科罰金，以參佰元折算壹日。
    事  實
一、丁○○可預見將自己帳戶借予他人使用，足供他人詐騙財物，竟仍不違背其本意
    ，因先前曾向楊俊明（此部分應另案由檢方偵查）借款，遂連同前開借款以新台
    幣（下同）三十萬元之代價，依楊俊明之指示，於八十七年九月八日持其所有之
    身分證件、印章，而向如附表所示之金融機構開戶，並於領得支票後，即全數交
    予楊俊明使用，以此方式幫助楊俊明詐騙他人財物。嗣甲○○、丙○○（業由本
    院另案先行審）因經營址設台中市○○○路○段二三七號之「龍城餐飲店」不善
    ，財務困難，明知丁○○前開支票帳戶，已於八十七年十月二日第一次退票，於
    八十七年十月三十日遭拒絕往來，而自不詳處所，取得如附表所示之丁○○支票
    ，用以詐騙「日大商行」，經乙○○告訴後，始偵知上情。
三、案經乙○○訴由臺灣臺中地方法院檢察署檢察官偵查起訴。
    理  由
一、訊據被告丁○○固坦承於上開時、地，受楊俊明之指示而開立附表所示之帳戶，
    並將支票交由楊俊明行使等情不諱，惟辯稱：伊雖然把帳戶交由楊俊明使用，但
    是一直都有注意該帳戶之情形，之後銀行告訴伊該帳戶支票已遭拒絕往來，伊想
    這樣就沒有什麼事情了，沒有想到會被拿來非法使用云云。然按銀行之支票帳戶
    可供以開立支票之方式為款項之存匯、提領，一般符合資格之人均可輕易申請開
    設，此為具備普通知識經驗之一般人在日常生活經驗所俱知之常識。故如非係以
    「借人頭」之手法，欲利用他人之支票帳戶以空頭支票之方式詐騙財物，豈須借
    他人之支票帳戶開立支票，被告為年滿二十歲之人，對於前揭一般生活經驗常識
    ，豈有不知之理？另參諸被告於本院審理時坦承：因當時伊有施用毒品，需要用
    錢，伊曾經向楊俊明借錢，所以楊俊明叫伊去開戶伊就去開戶，連同之前的欠債
    代價是三十萬元（見本院九十年二月二十六日訊問筆錄）等語明確，則被告將如
    附表如示之銀行支票帳戶資料提供借予楊俊明使用，顯然明知有遭以其支票詐騙
    他人財物之可能。此外，並有台北市第一信用合作社八十九年二月二十三日北市
    一信字第一九九號函暨所附具之開戶資料、拒絕往來前六月之往來明細資料在卷
    可憑。則被告前開所辯，顯屬卸責之詞，無足採信。本件罪証已臻明確，被告犯
    行洵堪認定，應予依法論科。
二、查楊俊明於八十七年九月八日指示被告開立銀行帳戶，於同年十月二日即發生第
    一次跳票紀錄，同月三十日遭拒絕往來；而甲○○、丙○○二人自不詳處所取得
    該等被告之人頭支票之發票日分別為八十七年十二月三十日、八十八年一月三十
    一日，且其上亦未經楊俊明之背書，則楊俊明應係以人頭支票之方式犯連續詐欺
    取財罪甚明。被告丁○○將所有之如附表所示之銀行支票帳戶提供他人以空頭支
    票詐騙財物，顯係基於幫助他人詐欺取財之犯意，且所為提供銀行支票帳戶予他
    人開立空頭支票之行為亦屬刑法詐欺取財罪構成要件以外之行為，其既以幫助他
    人犯罪之意思而參與犯罪構成要件以外之行為，是核其所為，係犯刑法第三十條
    第一項、第三百三十九條第一項之幫助連續詐欺罪。被告幫助他人犯詐欺取財罪
    ，係從犯，爰依刑法第三十條第二項之規定，按正犯所犯詐欺取財罪之刑減輕之
    。爰審酌被告係因貪圖利益，一時失慮而提供所有之銀行帳戶幫助他人詐騙財物
    ，其所得為三十萬元，及犯罪之惡性及情節等一切情狀，量處如主文所示之刑。
    另刑法第四十一條業於九十年一月十日公布，而於同年一月十二日生效，依修正
    後之同法第四十一條第一項規定，本件被告等所犯最重本刑為五年以下有期徒刑
    ，而受有期徒刑六月以下之宣告，自屬得易科罰金之情形，與修正前之刑法第四
    十一條相較，修正後之新法較有利於被告，自應依刑法第二條第一項前段，適用
    裁判時之法律，是以被告所處之主文之刑，並均諭知易科罰金之折算標準。
參、至楊俊明以被告丁○○為人頭戶申請如附表所示之支票，用以詐騙他人財物，另
    涉犯詐欺取財罪行部分，因未據檢察官起訴，自非本院所得審究，應由檢察官另
    行依法處理，附此敘明。
據上論斷，應依刑事訴訟法第二百九十九條第一項前段，刑法第二條第一項前段、第
三百三十九條第一項、第三十條第一項、第二項、修正後刑法第四十一條第一項前段
，罰金罰鍰提高標準條例第一條前段、第二條，判決如主文。
中      華      民      國      九十      年      七      月    三十    日
                                台灣台中地方法院刑事第六庭
                                    法  官  劉  麗  瑛
右正本證明與原本無異。
如不服本判決，應於送達後十日內向本院提出上訴狀 （須附繕本） ，上訴於台灣高等
法院台中分院。
                                    書記官
中      華      民      國      九十      年      七      月    三十一  日
附錄論罪科刑法條
刑法第三百三十九條第一項
意圖為自己或第三人不法之所有，以詐術使人將本人或第三人之物交付者，處五年以
下有期徒刑、拘役或科或併科一千元以下罰金。
刑法第三十條第一項、第二項
幫助他人犯罪者，為從犯。雖他人不知幫助之情者，亦同。
從犯之處罰，得按正犯之刑減輕之。
【附表】
保証責任台北市第一信用合作社帳號0000000號、發票人被告丁○○之下列支
票：
１、票號ＡＮ0000000號、發票日八十七年十二月三十日、面額三十五萬元
２、票號ＡＮ0000000號、發票日八十八年一月三十一日、面額三十五萬元


司法院資訊處製作；財團法人民間司法改革基金會備份。
